【裁判字號】    98,易,1067
【裁判日期】    981224
【裁判案由】    傷害等
【裁判全文】
臺灣彰化地方法院刑事判決              98年度易字第1067號
公  訴  人  臺灣彰化地方法院檢察署檢察官
被      告  甲○○
上列被告因傷害等案件，經檢察官提起公訴（98年度偵字第6027
號），本院判決如下：
      主   文
甲○○犯傷害罪，處拘役參拾伍日，如易科罰金，以新臺幣壹仟
元折算壹日；又犯毀損他人物品罪，處拘役參拾伍日，如易科罰
金，以新臺幣壹仟元折算壹日。應執行拘役陸拾伍日，如易科罰
金，以新臺幣壹仟元折算壹日。
      犯罪事實
一、甲○○於民國98年5月17日下午3時許（起訴書誤載為98年5
    月18日下午3時許），駕駛車牌號碼4855-WF自用小客車，穿
    越彰化縣溪湖鎮○○路○○道路封閉管制口，因該處道路施
    工狹窄，甲○○遂在行經彰化縣溪湖鎮○○路○ 段336 號前
    時，不慎撞及乙○○擺放該處之水泥護欄，甲○○乃停車查
    看。乙○○亦因此前往該處查看，並持其所有之普立爾廠牌
    數位相機1 台拍照存證，拍完後將該相機放置在其上衣胸前
    口袋內，甲○○見狀不悅，竟基於傷害人身體之單一犯意，
    以腳踢乙○○後，再接續徒手及持木棍朝乙○○處敲擊、毆
    打，乙○○因此摔倒並舉起左手阻擋，致受有左肘擦傷（12
    X6公分）、左前臂擦傷（3X1 公分）、右足兩處（3X0.2 公
    分與2X0.2 公分）擦傷之傷害；而甲○○在傷害乙○○之過
    程中，復另基於毀損他人物品之單一犯意，徒手撕破乙○○
    之上衣，並搶下乙○○放置在其上衣胸前口袋之前開相機及
    諾基雅廠牌手機1 支後，接續將該相機及手機摔在地上，造
    成乙○○上衣破損不堪使用，其所有之相機及手機亦均毀損
    不堪使用（相機螢幕出現裂痕無法開機，手機則於開機時，
    螢幕顯示出現裂痕，而無法顯示正常螢幕內容），足生損害
    於乙○○。嗣經乙○○反擊及將甲○○壓制在地上，造成甲
    ○○受有右頭部挫裂傷（3.5X0.3 公分）、右眉挫裂傷（1X
    0.1X0. 1公分）、左肘挫擦傷、胸背挫傷之傷害後（乙○○
    涉嫌傷害部分，另案在臺灣彰化地方法院檢察署偵查中），
    甲○○與乙○○始停止上開肢體衝突，經警方據報到場處理
    而查悉上情。
二、案經乙○○訴由彰化縣警察局溪湖分局報告臺灣彰化地方法
    院檢察署檢察官偵查起訴。
      理  由
一、按「除簡式審判程序、簡易程序及第三百七十六條第一款、
    第二款所列之罪之案件外，第一審應行合議審判。」刑事訴
    訟法第284 條之1 定有明文。本件被告甲○○所犯係屬刑事
    訴訟法第376 條第1 款所列之罪，爰依法行獨任審判程序。
二、證據能力：
    按被告以外之人於審判外之言詞或書面陳述，除法律有規
    定者外，不得作為證據。被告以外之人於偵查中向檢察官所
    為之陳述，除顯有不可信之情況者外，得為證據。被告以外
    之人於審判外之陳述，雖不符前4 條之規定，而經當事人於
    審判程序同意作為證據，法院審酌該言詞陳述或書面陳述作
    成時之情況，認為適當者，亦得為證據。當事人、代理人或
    辯護人於法院調查證據時，知有第159 條第1項 不得為證據
    之情形，而未於言詞辯論終結前聲明異議者，視為有前項之
    同意。刑事訴訟法第159 條第1 項、第159 條之1 第2 項、
    第159 條之5 分別定有明文。查，本院審酌下列引用之證人
    即告訴人乙○○於警詢之證述，係就渠被害之經過為證述，
    並無證據顯示有何違法取供之情況，以之作為證據應屬適當
    ，且被告亦同意證人乙○○之警詢筆錄具有證據能力【見本
    院98年12月10日審理筆錄第14頁即本院卷第77頁背面】，是
    證人乙○○之警詢筆錄應認有證據能力。又證人乙○○於偵
    查中之證述，已經合法具結，並無證據顯示有何顯不可信之
    情況，且經被告於審理時同意作為證據【見本院98年12月10
    日審理筆錄第14頁即本院卷第77頁背面】，應認亦有證據能
    力。另本院審酌下列所引之證據【道安醫院98年11月23 日
    道醫字1102號函及所附乙○○病歷資料（見本院卷第62 至
    67頁）、現場及告訴人受損之上衣、相機、手機照片（見警
    卷第18至22頁及本院卷第84至87頁）】，並無證據顯示係違
    法取得，且經被告同意該等證據具有證據能力【見本院98年
    12月10日審理筆錄第14頁即本院卷第77頁背面及78頁正面】
    ，被告、檢察官復均未於言詞辯論終結前，對該等證據之證
    據能力聲明異議，並均經本院於審理時當庭直接提示而為合
    法之調查，本院認以之為證據均應屬適當，依上揭法條之規
    定，該等證據自均有證據能力，而均得作為本判決判斷之依
    據，合先敘明。
三、訊據被告甲○○固不否認前揭時、地，駕駛上開汽車穿越彰
    化縣溪湖鎮○○路○○道路封閉管制口，因該處道路施工狹
    窄，其行經彰化縣溪湖鎮○○路○ 段336 號前時，車子即不
    慎卡停在該處，其乃與持相機前往拍照之告訴人乙○○發生
    衝突之事實，然矢口否認涉有前開傷害及毀損犯行，辯稱：
    伊沒有撞到水泥護欄，也未傷害告訴人乙○○，亦未撕破告
    訴人乙○○之衣服，復未將他的相機、手機搶下摔在地上云
    云。惟查：上揭犯罪事實，業據證人即告訴人乙○○於本案
    審理時結證稱：當時道路施工，該處禁止車輛進入，甲○○
    開車撞到水泥墩，我就進工廠拿相機拍照存證，甲○○就衝
    過來向我踹一腳，搶走我的手機及相機，衣服也被甲○○拉
    破，接著甲○○拿木棍過來打我，我開始反擊，接著我將甲
    ○○壓制在地上。我的手機、相機遭甲○○搶走後，我予以
    反擊，甲○○則將我的手機、相機丟到地上。被告是先踹我
    一腳後，搶我的手機及相機，扯破我的衣服，並拿木棍毆打
    我。我的相機螢幕龜裂，另手機的螢幕則有裂痕，從外表看
    不出來，是開機的時候螢幕顯示有裂痕，且黑黑的，沒有辦
    法顯示正常的螢幕內容。（問：你是在何情形下，遭被告搶
    走你的手機及相機？）他搶走的時候，我已經拍攝完畢，將
    相機放在我上衣胸前的口袋，手機我則原本就放在該口袋內
    ，被告是先踹我一下，才伸手從我口袋裡搶走我的手機及相
    機，並扯破我的上衣等語明確【見本院98年12月10日審理筆
    錄第9 至10頁即本院卷第75頁正、背面】，核與(1)證人乙○
    ○在98年6 月1 日及同年6 月16日警詢證稱：因甲○○肇事
    逃逸，且車子已經不能動彈，我拿相機拍甲○○所駕駛自小
    客車，甲○○便下車走到我所站立位置，並用腳踢我一下，
    並搶走我的相機及手機，並將我衣服撕破，我倒下後甲○○
    還拿木棍敲我，我便舉起左手擋，第二下我便搶下甲○○所
    拿木棍，之後我便用右手毆打甲○○頭部。我相機鏡頭、螢
    幕破損，手機也是螢幕破損。（問：甲○○所持木棍是在何
    處取得？）是現場工地的。因我在98年5 月17日下午3 時35
    分，在彰化縣溪湖鎮○○路○ 段336 號我工廠修車時，聽到
    外面有車子撞上物品的聲音，我外出工廠查看，發現1 部自
    小客車4588-JW 號撞上我放置於路旁之水泥柱，我拿相機出
    來拍照便遭甲○○跑過來攻擊，雙生互毆的，我左手肘擦傷
    、左前臂擦傷、右足擦傷等語【見警卷第1 至5 頁】；(2)證
    人乙○○於98年7 月22日偵訊時結證稱：當時二溪路在施工
    禁止車輛進入，甲○○卻開車進來撞我用來停放二手車的水
    泥柱，施工單位來告訴我之後，我就出去看，看到甲○○之
    後我就先去報警，並且回工廠拿相機到現場拍，然後甲○○
    就走過來，什麼話也沒講就踹我一腳，並且打過來，搶我口
    袋裡的相機及手機，這時候因為他搶的很大力，所以撕破我
    的衣服，之後他還拿木棒打我，我因為拿手去擋，所以手受
    傷，接著我趁機捉下他的木棍就開始反擊，並且制服他，警
    察就到了，因為他搶到我相機及手機後，把他們丟在一旁，
    相機及手機就壞了等語【見偵卷第12至13頁】大致相符。又
    證人即據報到現場處理之警員楊明復亦於本院審理時具結證
    述：事發日期是98年5 月17日。我到場時就看到甲○○已經
    倒在他車子的後方地上，乙○○則站在旁邊，現場還有一些
    工人在旁邊施工，我將甲○○扶起來，並問甲○○及乙○○
    是何情形，甲○○答非所問，我聽不懂他在說什麼，乙○○
    則說甲○○開車經過該處撞到路旁的石柱、護欄，乙○○聽
    到後就拿照相機出來要拍照，並稱他在拍照時，甲○○就下
    車問乙○○你在照什麼，且甲○○還衝過來用腳踢他，沒有
    說是踢何部位，並說之後兩人就互毆....，後來我請救護車
    載甲○○就醫，乙○○則由我同事開車載他就醫，我則留在
    現場拍照。我現場處理完之後，我就到溪湖道安醫院看他們
    2 人的情況...98 年5 月30日甲○○就來派出所說要提告並
    做筆錄，之後我就通知乙○○到場說明，乙○○就說他也要
    提告。在製作乙○○的筆錄時，乙○○有將上開所稱的手機
    、相機、衣服帶到派出所，經我查看後，該相機是數位相機
    ，螢幕有裂痕，且無法開機，已經損壞了，該手機則是螢幕
    顯示有裂痕，我有將該手機開機，當時還有電，開機時，螢
    幕顯示有裂痕、螢幕黑黑的，但不是外殼螢幕的裂痕，是螢
    幕顯示有裂痕，無法顯示正常的螢幕內容。（問：警卷中所
    附照片，是否均由你所拍攝？）是。（問：你到現場處理時
    ，有無發現乙○○所穿的衣服是被撕破的樣子？）有，當時
    乙○○他穿的是他拿來派出所的衣服沒錯，而且破損的情形
    也是如他拿來派出所的樣子等語【見本院98年12月10日審理
    筆錄第5 至6 頁即本院卷第73頁正、背面】明確，亦核與證
    人乙○○證述其上衣、相機、手機遭毀損之情形相同。佐以
    證人乙○○於案發後旋至道安醫院診治所受之左肘擦傷（12
    X6公分）、左前臂擦傷（3X1 公分）、右足兩處（3X0.2公
    分與2X0.2 公分）擦傷之傷害，有道安醫院98年11 月23日
    道醫字1102號函及所附乙○○病歷資料【見本院卷第62至67
    頁】在卷可憑，復與證人乙○○上開證述其遭被告毆打之情
    節合致。再衡以被告自承並不認識證人乙○○，亦未見過乙
    ○○（指本案發生之前）乙節【見本院98年11月18日審理筆
    錄第5 頁即本院卷第47頁正面】，足徵證人乙○○與被告之
    前並無何仇怨，僅因本案偶發之情況與被告發生衝突，致雙
    方均受有傷害，證人乙○○當無設詞誣陷故入被告於罪之理
    。是本院審酌證人乙○○證稱遭被告毆打、毀損其上衣、相
    機及手機等各情節，均前後大致相符，且所述遭被告傷害之
    情況，與其就醫診治之傷勢相符，所述其上衣、相機及手機
    遭被告毀損之情況，也與證人楊明復上開所證吻合，堪認證
    人乙○○指證被告上開傷害及毀損犯行，均應為真實，堪足
    憑採。被告上開所辯，無非為圖卸責之詞，不足採信。此外
    ，復有現場及告訴人乙○○遭毀損之上衣、相機、手機照片
    計24張存卷可參【見警卷第18至22頁及本院卷第84至87頁】
    。應認本件事證明確，被告傷害及毀損他人物品之犯行，均
    堪認定。
四、核被告所為，係犯刑法第277 條第1 項之普通傷害罪、同法
    第354 條之毀損他人物品罪。按數行為於密切接近之時間、
    地點實施，侵害同一法益，各行為間之獨立性均極為薄弱，
    依社會一般觀念，在時空差距上，難以強行分開；在刑法評
    價上，應視為數個舉動之接續施，合為包括之一行為予以評
    價，較為合理。查，被告分別基於1 個傷害及1 個毀損他人
    物品犯意，對告訴人乙○○為多次毆打及毀損告訴人物品，
    使告訴人受有上述之傷及上衣、相機、手機均損壞不堪使用
    之行為，均各係在密接之時間、地點對告訴人所為，傷害各
    行為間，及毀損各行為間之獨立性均極為薄弱，依一般社會
    觀念，在時間差距上，均各難以強行分開，在刑法評價上，
    均各應視為數個舉動，且各是對告訴人侵害同一法益，基於
    同一機會、方法，本於單一決意陸續完成，均應視為數個舉
    動之接續施行，而均分別為接續犯，應僅各論以1 傷害及1
    毀損他人物品罪。又被告所犯上開傷害及毀損他人物品2 罪
    ，犯意各別，行為互異，應予分論併罰。爰審酌被告不思以
    理性方式解決糾紛，僅因細故即出手毆打告訴人並毀損告訴
    人之物品，欠缺尊重他人身體安全及財產權之觀念，告訴人
    雖受有傷害，然被告亦因告訴人之反擊、壓制行為同受有傷
    害，並考量被告犯罪動機、目的、手段、所生危害、品行、
    生活狀況、智識程度，及告訴人所受之傷及物品受損之狀況
    ，暨被告尚未與告訴人達成和解，犯後猶否認犯行，然到庭
    態度尚稱良好，並無前科，有臺灣高等法院被告前案紀錄表
    1 份在卷可憑，素行尚佳等一切情狀，爰分別量處如主文所
    示之刑，並諭知易科罰金之折算標準，及定應執行之刑暨諭
    知易科罰金之折算標準，以資警惕（至檢察官對被告所涉傷
    害部分，具體求處有期徒刑3 月；就被告所涉毀損他人物品
    部分，具體求處拘役30日。惟本院綜合上揭各情，認就傷害
    部分對被告處以如主文所示之刑，已足收懲儆之效；就毀損
    他人物品部分，考量上情，對被告處以如主文所示之刑，始
    足相當，併此敘明）。至被告持以毆打告訴人乙○○之木棍
    1 支，據證人乙○○於警詢供陳係現場工地之木棍，堪認應
    非被告所有，爰不予宣告沒收，併此敘明。
據上論斷，應依刑事訴訟法第284 條之1 、第299 條第1 項前段
，刑法第277 條第1 項、第354 條、第41條第1 項前段、第51條
第6 款，刑法施行法第1 條之1 ，判決如主文。
本案經檢察官陳建佑到庭執行職務。
中    華    民    國    98    年    12    月    24    日
                  刑事第二庭    法  官  吳芙如
以上正本證明與原本無異。
如不服本判決應於收受判決後10日內向本院提出上訴書狀，並應
敘述具體理由；其未敘述上訴理由者，應於上訴期間屆滿後20日
內向本院補提理由書（均須按他造當事人之人數附繕本）「切勿
逕送上級法院」。
告訴人或被害人對於判決如有不服具備理由請求檢察官上訴者，
其上訴期間之計算係以檢察官收受判決正本之日期為準。
中    華    民    國    98    年    12    月    24    日
                                書記官  林明俊
附錄本案論罪科刑法條全文：
中華民國刑法第277條
（普通傷害罪）
傷害人之身體或健康者，處 3 年以下有期徒刑、拘役或 1 千元
以下罰金。
犯前項之罪因而致人於死者，處無期徒刑或 7 年以上有期徒刑
；致重傷者，處 3 年以上 10 年以下有期徒刑。
中華民國刑法第354條
（毀損器物罪）
毀棄、損壞前二條以外之他人之物或致令不堪用，足以生損害於
公眾或他人者，處 2 年以下有期徒刑、拘役或 5 百元以下罰金
。

司法院資訊處製作；財團法人民間司法改革基金會備份。
